【裁判字號】    98,重上,18
【裁判日期】    980626
【裁判案由】    確認侵害存在
【裁判全文】
臺灣高等法院民事判決                  98年度重上字第18號
上  訴  人    甲○○
被上訴人      詳如附件所示
上列當事人間確認侵害存在事件，上訴人對於中華民國97年11月
28日臺灣臺北地方法院97年度審訴第2126號第一審判決提起上訴
，本院判決如下：
    主  文
上訴駁回。
第二審訴訟費用由上訴人負擔。
    事實及理由
一、上訴人主張略以：上訴人前以本件確認之訴之侵權法律關係
    基礎事實對被上訴人提起侵權行為損害賠償訴訟，經原法院
    以96年度重訴字第628號判決駁回，上訴人不服提起上訴，
    因未繳裁判費經本院96年度重上字第630號裁定駁回。上訴
    人再以本件確認之訴之侵權法律關係基礎事實對被上訴人提
    起侵權行為損害賠償訴訟，經原法院以97年度重訴字第691
    號受理，惟該事件承辦審判長違背闡明義務，未為實體審判
    ，即以裁定駁回。是上訴人已無法提起其他訴訟，依民事訴
    訟法第247條第2項、第3項規定，上訴人始提起本件訴訟，
    請求就(1)兩造間之法律關係侵權基礎事實存在（成立）作確
    認判決；(2)前項判決得為侵權法律關係基礎事實之依據，併
    求償。至上訴人雖曾於原法院提起確認之訴，經原法院97年
    度訴字第5262號受理，惟該事件因上訴人未繳納抗告裁判費
    而遭駁回，僅形式上不合法，上訴人自仍得提起本件訴訟等
    語。
二、按起訴違背民事訴訟法第31條之1第2項、第253條、第263
    條第2項之規定，或其訴訟標的為確定判決之效力所及者，
    法院應以裁定駁回之。民事訴訟法第249條第1項第7款定有
    明文。又所謂就同一訴訟標的提起新訴或反訴，不僅指後訴
    係就同一訴訟標的求為與前訴內容相同之判決而言，即後訴
    係就同一訴訟標的，求為與前訴內容可以代用之判決，亦屬
    包含在內。故前訴以某請求為訴訟標的求為給付判決，而後
    訴以該請求為訴訟標的，求為積極或消極之確認判決，仍在
    禁止重訴之列（最高法院46年台抗字第136號判例參照）。
三、查上訴人前主張伊於民國94年11月8日因案為刑事局會同基
    隆市警察局二分局逮捕，押往刑事警察局台北市總部，抵達
    現場時國內各媒體即被上訴人等爭相採訪攝影、錄影、錄音
    ，上訴人之容貌、姓名等，立即傳遍全臺灣。上訴人患有妄
    想症精神分裂症之中度精神障礙，領有身心障礙手冊，係遺
    傳性精神分裂症病患，依法應受精神衛生法第36、37條規定
    之保護，未經病人及其保護人或其家屬同意，不得對病人錄
    音、錄影或攝影，被上訴人即國內平面媒體、電子媒體侵害
    上訴人權利，應負侵權行為損害賠償責任，乃訴請被上訴人
    給付賠償金及登報道歉，經原法院96年度訴字第628號以顯
    無理由，駁回其訴。上訴人提起上訴，因未繳納裁判費經本
    院96年度重上字第630號裁定駁回。上訴人復以同一侵權行
    為事實訴請被上訴人給付賠償金及登報道歉，經原法院97年
    度重訴字第691號認其訴訟標的為前開96年度重訴字第628號
    確定判決效力所及，依民事訴訟法第249條第1項第7款裁定
    駁回。上訴人提起抗告，亦經本院97年度抗字第1443號以抗
    告無理由裁定駁回確定。上訴人再以同一侵權行為事實，訴
    請(1)兩造間之法律關係侵害權利基礎事實存在（成立）作確
    認判決；(2)前項判決得為侵權法律關係基礎事實之依據，併
    求償。經原法院以97年度訴字第5262號認與前開96年度重訴
    字第628號、97年度重訴字第691號為同一事件而裁定駁回確
    定。此有各該確定判決及裁定附卷可參。
四、本件上訴人係主張以原法院96年度重訴字第628號、97年度
    重訴字第691號之同一侵權行為事實提起本件訴訟，依上說
    明，本件訴訟標的應為前開確定判決之效力所及，本應依民
    事訴訟法第249條第1項第7款裁定駁回。原審以顯無理由，
    不經言詞辯論逕以判決駁回，雖有未洽，惟本件起訴既不合
    法，上訴人之上訴自亦顯無理由，爰不經言詞辯論，而以判
    決駁回之。
五、據上論結，本件上訴為顯無理由，依民事訴訟法第449條第1
    項、第463條、第249條第2項、第78條，判決如主文。
中    華    民    國    98    年    6     月    26    日
                  民事第一庭
                      審判長 法  官 張耀彩
                             法  官 林金吾
                             法  官 盧彥如
正本係照原本作成。
如不服本判決，應於收受送達後20日內向本院提出上訴書狀，其
未表明上訴理由者，應於提出上訴後20日內向本院補提理由書狀
（均須按他造當事人之人數附繕本）上訴時應提出委任律師或具
有律師資格之人之委任狀；委任有律師資格者，另應附具律師資
格證書及釋明委任人與受任人有民事訴訟法第466條之1第1項但
書或第2項（詳附註）所定關係之釋明文書影本。
中    華    民    國    98    年    6     月    26    日
                             書記官 鄭兆璋
附註：
民事訴訟法第466條之1（第1項、第2項）：
對於第二審判決上訴，上訴人應委任律師為訴訟代理人。但上訴
人或其他法定代理人具有律師資格者，不在此限。
上訴人之配偶、三親等內之血親、二親等內之姻親，或上訴人為
法人、中央或地方機關時，其所屬專任人員具有律師資格並經法
院認為適當者，亦得為第三審訴訟代理人。
附件（被上訴人）：
    (一)青年日報（設臺北市○○路○段3號10樓）、中華日報（設
      臺南市○○街57號）、蘋果日報（設臺北市○○路141巷
      38 號）、自由時報（設臺北市○○路399號）、聯合報（
      設臺北市○○○路○段555號）、臺灣日報（設臺中縣大里
      市○○路○段381號）、臺灣時報（設高雄縣仁武鄉○○○
      路32號）、中國時報（設臺北市○○街132號）、民眾日
      報（設高雄縣苓雅區○○路38號3樓之1）、中央日報（設
      臺北市○○路○段232號9樓）、聯合晚報（設臺北市○○
      ○路○段555號7樓）之發行人、總編輯、攝影報導記者及
      上開報社網路電子報之主持人及記者。
    (二)中視（設臺北市○○區○○路120號）、台視（設臺北市
      松山區○○路○段10號）、華視（設臺北市大安區○○○
      路100號）、民視（設高雄市三民區○○○路366號24樓）
      、公視（設臺北市○○區○○路3段75巷70號）等電視台
      之新聞部負責人、新聞主播、採訪紀錄記者，及各該台之
      網路電子新聞。
    (三)TVBS、TVBS-G（設臺北市○○路○段23號10樓）、年代（
      設臺北市○○區○○路39號）、三立新聞台、三立臺灣台
      （以上二者均設臺北市○○路○段159號）、中天（設臺北
      市○○○路○段25號）、八大（設臺北市○○路455號）、
      超視（設臺北市○○街39號8樓）、東森（設臺北市○○
      ○路4號14樓）、緯來（設臺北市○○○路122號12樓）、
      非凡（設臺北市○○○路11巷35號11樓）、東風（設臺北
      市○○路○段46號10樓）、衛視（設臺北市○○路○段23 2
      號10樓）、霹靂（設臺北縣汐止市○○○路○段108號8樓
      ）、原住民（設臺北市○○路○段75巷70號）、客家（設
      臺北市○○路○段75巷70號）、大愛（設臺北市○○路2號
      ）、高點（設臺北市○○路87號8樓）、好消息（設臺北
      市○○路○段75巷50號6樓）、人間衛視（設臺北市○○路
      327號9樓之1）、MUCH-TV（設臺北市○○路39號）等電視
      台之新聞部負責人、新聞主播、採訪攝影記者及其所闢設
      網路電子新聞之負責人、主持人及記者。
    (四)中廣新聞台（設臺北市○○區○○路375號7樓）、警廣新
      聞台（設臺北市○○街17號）之負責人、新聞編輯及攝影
      記者、播報員及所設網路新聞之負責人、主持人、播報記
      者；飛碟電台（設臺北市中正區○○○路○段102號25樓）
      之負責人趙少康及新聞編輯、攝影記者、播報員。
    (五)臺灣雅虎（設臺北市中正區○○○路○段100號12樓）、蕃
      薯藤（設臺北市大安區○○○路○段273號10樓）、WEBS-T
      V（設臺北市○○區○○路2段2號7樓）、中華電信（包括
      MOD、線上收看、行動電視，設臺北市○○區○○路1段21
      之3號）、遠傳（設臺北市大安區○○○路○段207號28樓
      ）、臺灣大哥大（線上收看、行動電視，設臺北市○○區
      ○○路2段172-1號13樓之1）、GOOGLE臺灣（設臺北市○
      ○區○○路5段7號37樓之1）之線上即時新聞之負責人或
      主持人。

司法院資訊處製作；財團法人民間司法改革基金會備份。
